【裁判字號】    98,上訴,2063
【裁判日期】    980527
【裁判案由】    毒品危害防制條例
【裁判全文】
臺灣高等法院刑事判決              98年度上訴字第2063號
上  訴  人
即  被  告  甲○○
                      樓之1
上列上訴人即被告因違反毒品危害防制條例案件，不服臺灣臺北
地方法院98年度訴字第434號，中華民國98年4月20日第一審判決
（起訴案號：臺灣臺北地方法院檢察署97年度毒偵字第2953號）
，提起上訴，本院判決如下：
    主  文
上訴駁回。
    理  由
一、依刑事訴訟法第350條、第361條、第362條、第367條規定，
    不服地方法院之第一審判決而上訴者，須提出上訴書狀，並
    應敘述具體理由，為上訴必備之程式；其所提出之書狀未敘
    述上訴理由，或僅曾以言詞陳述上訴理由者，均應於上訴期
    間屆滿後20日內補提理由書於第一審法院。第一審法院經形
    式審查，認逾期未補提上訴理由者，應定期間先命補正；逾
    期未補正者，為上訴不合法律上之程式，應以裁定駁回。倘
    已提出上訴理由，但所提非屬具體理由者，則由第二審法院
    以上訴不合法律上之程式，判決駁回。而所謂具體理由，必
    係依據卷內既有訴訟資料或提出新事證，指摘或表明第一審
    判決有何採證認事、用法或量刑等足以影響判決本旨之不當
    或違法，而構成應予撤銷之具體事由，始克當之（例如：依
    憑證據法則具體指出所採證據何以不具證據能力，或依憑卷
    證資料，明確指出所為證據證明力之判斷如何違背經驗、論
    理法則）；倘僅泛言原判決認定事實錯誤、違背法令、量刑
    失之過重或輕縱，而未依上揭意旨指出具體事由，或形式上
    雖已指出具體事由，然該事由縱使屬實，亦不足以認為原判
    決有何不當或違法者（例如：對不具有調查必要性之證據，
    法院未依聲請調查亦未說明理由，或援用證據不當，但除去
    該證據仍應為同一事實之認定），皆難謂係具體理由，俾與
    第二審上訴制度旨在請求第二審法院撤銷、變更第一審不當
    或違法之判決，以實現個案救濟之立法目的相契合，並節制
    濫行上訴（參照最高法院97年度台上字第892號刑事判決意
    旨）。
二、本件原判決以上訴人即被告甲○○（簡稱被告）所犯並非死
    刑、無期徒刑或最輕本刑為3年以上有期徒刑之罪，其於原
    審準備程序中就被訴事實為有罪之陳述，經原審法官告知簡
    式審判程序之旨，並聽取公訴人、被告之意見後，裁定由受
    命法官獨任進行簡式審判程序，並以被告於原審審理時之自
    白、台灣尖端先進生技醫藥股份有限公司民國（下同）97年
    9 月10日濫用藥物檢驗報告、臺北市政府警察局偵辦毒品案
    件尿液檢體委驗單及交通部民用航空局航藥鑑字第0974604
    號毒品鑑定書等證據資，認定被告於97年8月25日18時許，
    在其位於臺北市○○路○段315巷4弄3號7樓之1住處，以將第
    一級毒品海洛因摻入香菸內吸取其煙霧之方式及將第一級毒
    品海洛因摻水置入注射針筒內施打身體之方式，施用第一級
    毒品海洛因1次。嗣於97年8月27日17時15分許，因形跡可疑
    ，為警在臺北市○○區○○路與青年路口盤查查獲，並扣得
    其所有之海洛因1小包（驗前淨重0.09公克、驗後淨重
    0.0879公克），被告確有施用第一級毒品海洛因之犯行；復
    以被告前曾受有期徒刑之宣告並執行完畢，而於5年以內再
    犯本件之罪，為累犯；又被告因施用而持有第一級毒品海洛
    因，其持有第一級毒品海洛因之低度行為，為施用之高度行
    為所吸收，不另論罪。復審酌被告曾因施用毒品經送勒戒處
    所施以觀察、勒戒及強制戒治後，仍未能戒斷其施用毒品之
    惡習，顯見其自制力不足，無法擺脫毒品，未能體悟施用毒
    品對自己、家人造成之傷害及社會之負擔，惟念所犯施用毒
    品罪乃屬戕害自身身心健康行為，尚未對他人造成實害，其
    行為本身對社會所造成之危害並非直接，反社會性之程度應
    屬較低，且被告任職於保全公司有正當工作等一切情狀，量
    處有期徒刑9月等情，業已詳敘其所憑證據、認定理由及量
    刑依據，從形式上觀察並無任何採證認事、用法或量刑之不
    當或違法。
三、上訴人即被告甲○○於上訴意旨雖略以：「被告犯罪事實，
    實無具體抗辯之理由，無奈被告係由於工作與家庭經濟之壓
    力，意志力難以自主下，經朋友誘惑而重蹈覆轍，且被告為
    警察獲犯行後，即自行前往台北縣立醫院，以美沙冬替代療
    法戒治毒癮，迄今已無再染毒品惡習。現金景氣不佳，被告
    倍感一職難求，更珍惜所任之職。而母親年事高邁，女兒偏
    逢叛逆之年，日前又因感情因素自殺未遂，令被告更感奉養
    母親及身兼照顧女兒之重責，祈求鈞長體念施用毒品罪乃屬
    狀害自身之行為，其行為本身對社會所造成之危害並非直接
    ，反社會性之程度應屬較低，且被告任職保全公司，有正當
    工作等一切情狀，量處微刑，並審酌美沙冬替代療法戒毒成
    功案例，給予被告自新之機會」云云。惟查，量刑之輕重本
    屬法院依職權裁量之事項，原審判決量處被告有期徒刑9月
    ，已審酌被告曾因施用毒品經送勒戒處所施以觀察、勒戒及
    強制戒治後，仍未能戒斷其施用毒品之惡習，顯見其自制力
    不足，無法擺脫毒品，未能體悟施用毒品對自己、家人造成
    之傷害及社會之負擔，惟念其所犯施用毒品罪乃屬戕害自身
    身心健康行為，尚未對他人造成實害，其行為本身對社會所
    造成之危害並非直接，反社會性之程度應屬較低，且被告任
    職於保全公司有正當工作等一切情狀，並未逾越職權，亦未
    違反比例原則，核被告之上訴意旨所陳各節，並未依據卷內
    既有訴訟資料或提出新事證，指摘或表明第一審判決有何採
    證認事、用法或量刑等足以影響判決本旨之不當或違法，而
    構成應予撤銷之具體事由，與刑事訴訟法第361條第2項所稱
    「具體理由」，尚非相當。揆諸上開說明，被告之上訴意旨
    應認違背刑事訴訟法第361條第2項「上訴書狀應敘述具體理
    由」之規定，依同法第367條前段規定，應以判決駁回上訴
    ，並不經言詞辯論為之。
據上論斷，應依刑事訴訟法第367條前段、第372條，判決如主文
。
中    華    民    國    98    年    5    月      27   日
                  刑事第二十庭審判長法  官  楊貴雄
                                    法  官  高愈杰
                                    法  官  林銓正
以上正本證明與原本無異。
如不服本判決，應於收受送達後10日內向本院提出上訴書狀，其
未敘述上訴之理由者並得於提起上訴後10日內向本院補提理由書
（均須按他造當事人之人數附繕本）「切勿逕送上級法院」。
                                    書記官  張淨
中    華    民    國    98    年    6     月    3     日


司法院資訊處製作；財團法人民間司法改革基金會備份。
